【裁判字號】    98,上易,1629
【裁判日期】    980827
【裁判案由】    詐欺
【裁判全文】
臺灣高等法院刑事判決                98年度上易字第1629號
上  訴  人  臺灣士林地方法院檢察署檢察官
被      告  甲○○
上列上訴人因被告詐欺案件，不服臺灣士林地方法院98年度審易
字第542 號，中華民國98年5月8日第一審判決（起訴案號：臺灣
士林地方法院檢察署98年度偵字第2822號，移送併辦案號：臺灣
板橋地方法院檢察署98年度偵字第8254號），提起上訴，本院判
決如下：
    主  文
上訴駁回。
    事實及理由
一、本案經本院審理結果，認第一審以被告甲○○犯刑法第30條
    第1項、第339條第1 項之幫助詐欺取財罪，判處有期徒刑四
    月，並諭知易科罰金折算之標準為新臺幣一千元折算一日，
    認事用法及量刑均無不當，應予維持，第一審判決書記載之
    事實、證據及理由中除關於告訴人「劉炳鑫」之記載係誤寫
    ，應更正為「乙○○」外，餘均引用之（如附件）。
二、公訴人上訴意旨略以：告訴人丙○○等因被告犯罪所受之損
    害非輕，被告迄未賠償告訴人等，又核被告曾犯洗錢防制法
    、竊盜等前科，且經緩刑期滿，猶不知悔改，復犯本案之罪
    ，足見被告素行不佳，原審判決科刑未予斟酌，有不適用法
    則之違誤，所量處之刑度，實難收懲儆之效，其量刑未臻妥
    適云云。惟按緩刑期滿，而緩刑之宣告未經撤銷者，其刑之
    宣告失其效力，刑法第76條前段定有明文。查被告前因違反
    洗錢防制法案件，經本院於民國95年5月9日，以94年度上訴
    字第4058號判決判處有期徒刑三月，並宣告緩刑二年確定，
    而上開緩刑業於97年7 月24日期滿，且未經撤銷，有本院被
    告前案紀錄表可參。是上開刑之宣告依法既已失其效力，自
    不得於本案量刑時再予審酌。又被告於本案犯罪時間（即97
    年11月4 日）前，固先後二次因竊盜案件，經法院分別判處
    拘役五十五日及有期徒刑四月確定，惟因上開竊盜案件與本
    案犯罪手法互殊，又係於本案案發後之98年3 月13日入監，
    原審未予審酌，尚難謂失當。再按量刑之輕重，本為事實審
    法院得依職權自由裁量之事項，苟已斟酌刑法第57條各款所
    列情狀，而未逾越法定刑度，不得遽指為違法。原判決量刑
    時，已依該規定審酌被告犯罪動機及犯罪所生危害，與被告
    提供帳戶供他人詐財使用，使犯罪偵查困難，被害人追償無
    門，犯罪後態度等一切情狀，予以綜合考量，所科之刑既未
    逾越法定刑度，復無濫用自由裁量權之情事。況被告雖提供
    帳戶予詐欺集團成員使用，惟係幫助犯，原審因而量處有期
    徒刑四月，實難謂輕縱。是本件上訴為無理由，應予駁回。
三、被告經合法傳喚，無正當理由不到庭，爰不待其陳述逕行判
    決。據上論結，應依刑事訴訟法第373條、第368條、第371
    條，判決如主文。
本案經檢察官李月治到庭執行職務。
中    華    民    國    98    年    8     月    27    日
            刑事第二十一庭審判長法  官  蘇隆惠
                                法  官  曾家貽
                                法  官  楊力進
以上正本證明與原本無異。
不得上訴。
                                書記官  楊麗娟
中    華    民    國    98    年    8     月    27    日
附件
臺灣士林地方法院刑事判決             98年度審易字第542號
公  訴  人  臺灣士林地方法院檢察署檢察官
被      告  甲○○  男  26歲（民國○○年○○月○○日生）
                    身分證統一編號：Ｚ000000000號
                    住臺北縣蘆洲市○○路245號
                    居臺北縣蘆洲市○○街49巷9弄5號7樓
                    （另案在臺灣臺北監獄士林分監執行中）
上列被告因詐欺案件，經檢察官提起公訴（九十八年度偵字第二
八二二號），及移送併案審理（臺灣板橋地方法院檢察署九十八
年度偵字第八二五四號），被告為有罪之陳述，本院合議庭裁定
改行簡式審判程序，並判決如下：
    主  文
甲○○幫助犯詐欺取財罪，處有期徒刑肆月，如易科罰金以新臺
幣壹仟元折算壹日。
    事  實
一、甲○○明知國內社會上層出不窮之詐騙集團或不法份子為掩
    飾其不法行徑，避免執法人員之追究及處罰，經常利用他人
    之存款帳戶掩人耳目，因此，在客觀上可以預見一般取得他
    人帳戶之提款卡及密碼使用之行徑，常與財產犯罪所需有密
    切關連，且此種不法行為屢經媒體大肆宣導，竟仍基於幫助
    詐欺之不確定故意，於民國九十七年十一月初某日，在臺北
    縣三重市○○路某處，將其所申辦之臺北縣五股鄉農會興珍
    分會 (下稱五股農會)帳 號000000000000000 號帳戶之提款
    卡及密碼，交付予真實姓名、年籍不詳之成年詐騙集團成員
    使用該帳戶以遂行犯罪行為。嗣該真實姓名、年籍均不詳之
    成年人及其所屬犯罪集團成員取得上開銀行帳戶後，即共同
    基於詐欺取財之犯意，於(一)九十七年十一月四日，在雅虎奇
    摩網路上刊登販售「Canon EOS 5D公司貨含L-LENS 17-40鏡
    頭9 成新數位單眼照相機」等不實廣告，適有丙○○於九十
    七年十一月四日下午一時許，在臺北市○○區○○路二十七
    號二樓住處上網流灠時，發現上開廣告時，不疑有詐，依該
    廣告所留之通訊方式與其聯絡後，雙方談妥以總價新臺幣（
    下同）四萬二千元價錢購買上開數位相機一台，丙○○並依
    對方之指示，於九十七年十一月四日下午三時許，將其冬山
    郵局帳戶內款項以網路銀行轉帳之方式，匯款部分貨款三萬
    元至甲○○上開帳戶內；(二)九十七年十一月三日，在不詳處
    所連結上網至雅虎奇摩拍賣網站，以「chinyuan 59 」帳號
    ，刊登販賣PS3 60G 遊戲主機商品之訊息，供不特定人下標
    購買，致劉炳鑫陷於錯誤而下標購買，迨該詐欺集團成員以
    MS N帳號為「j620-178@hotmail.com」聯絡劉炳鑫後，劉炳
    鑫再依指示於九十七年十一月四日下午三時許匯款一萬元至
    甲○○上開帳戶內，上揭款項旋即遭詐騙集團成員提領一空
    。嗣因丙○○及劉炳鑫事後並未收到貨品，始知受騙報警，
    始循線查獲上情。
二、案經臺北市政府警察局士林分局報請臺灣士林地方法院檢察
    署檢察官偵查起訴暨移送併案審理。
    理  由
一、前揭犯罪事實，業據被告甲○○於本院準備程序及審理時供
    認不諱，復有被告上開五股農會帳戶之顧客基本資料查詢及
    帳戶交易查詢影本各一份在卷可稽，犯罪事實一之（一）部
    分，並核與告訴人丙○○於警詢時指訴及偵查中證述情節相
    符，復有告訴人丙○○所有之冬山郵局郵政存簿儲金簿及交
    易明細表影本各一紙、雅虎奇摩網站拍賣所刊登廣告列印資
    料三張在卷可參；犯罪事實一之（二）部分，核與告訴人劉
    炳鑫於警詢時指訴情節相符，復有告訴人劉炳鑫出具之郵政
    跨行匯款申請書及MSN 對話紀錄列印畫面各一份附卷可參，
    足徵被告自白與事實相符。本件事證明確，被告犯行堪以認
    定。
二、查金融帳戶事關個人財產權益之保障，其專有性甚高，一般
    人均有妥為保管及防止他人任意使用之認識，且該等專有物
    品如落入不明人士手中，極易被利用為與財產有關之犯罪工
    具，此為吾人依一般生活認知所易於體察之常識。查被告已
    為成年之人，應可明確知悉金融帳戶之提款卡及密碼等有關
    個人財產、身分之物品，倘淪落於不明人士手中，極易被利
    用為與財產有關之犯罪工具，而在能預見提供自己金融帳戶
    之提款卡及密碼予不認識之人，可能遭人將之作為從事詐欺
    取財等犯罪行為工具之下，卻又將上開帳戶之提款卡及密碼
    ，交付予詐騙集團成員使用，顯然對於該帳戶將作為不法使
    用有所認知，雖卷內事證並無積極證據證明被告知悉該收受
    帳戶之詐欺集團成員及所屬詐欺集團將如何犯罪，而無法推
    定被告與該詐欺集團成員有共同實施詐欺犯行之犯意聯絡，
    惟被告既對金融帳戶交付他人使用，可能遭持以從事詐欺財
    產犯罪有所認知，其有幫助他人犯詐欺取財罪之不確定犯罪
    故意甚明。
三、按刑法上之幫助犯，係對於犯罪與正犯有共同之認識，而以
    幫助之意思，對於正犯資以助力，而未參與實施犯罪之行為
    者而言。被告基於幫助之犯意，將其所有金融帳戶之提款卡
    及密碼等物交付予他人詐欺取財，為幫助犯。核被告所為，
    係犯刑法第三十條第一項、第三百三十九條第一項之幫助詐
    欺取財罪。被告係以一次提供帳戶之幫助行為，同時幫助詐
    欺集團詐得前揭告訴人等之財物，係一行為而觸犯二個幫助
    詐欺取財既遂罪，為想像競合犯，應從一幫助詐欺取財罪處
    斷。被告幫助他人犯罪，應依刑法第三十條第二項之規定，
    按正犯之刑減輕其刑。又檢察官移送併案審理部分（臺灣板
    橋地方法院檢察署九十八年度偵字第八二五四號），雖未據
    檢察官提起公訴，惟與本件起訴被告幫助詐欺罪部分，核屬
    同一案件，為起訴效力所及，本院自應併予審究。爰審酌被
    告犯罪動機及犯罪所生危害，與被告提供帳戶供他人詐財使
    用，使犯罪偵查困難，被害人追償無門，犯罪後供認犯行之
    態度等一切情狀，量處如主文所示之刑，並諭知易科罰金之
    折算標準。
四、被告甲○○所有之五股農會帳號000000000000000 號帳戶之
    提款卡及密碼等物，雖係其所有供犯罪所用之物，但未經扣
    案，且迄今仍未取回，因非屬義務沒收之物，故不予宣告沒
    收。
據上論斷，應依刑事訴訟法第二百九十九條第一項前段、第二百
七十三條之一第一項，刑法第三百三十九條第一項、第三十條、
第五十五條、第四十一條第一項前段，刑法施行法第一條之一，
判決如主文。
本案經檢察官王巧玲到庭執行職務。
中    華    民    國    98    年    5     月    8     日
                  刑事第一庭法  官  周明鴻
以上正本證明與原本無異。
如不服本判決應於收受判決後10日內向本院提出上訴書狀，並應
敘述具體理由；其未敘述上訴理由者，應於上訴期間屆滿後20日
內向本院補提理由書（均須按他造當事人之人數附繕本）「切勿
逕送上級法院」。
                            書記官  丁梅芬
中    華    民    國    98    年    5     月    8     日
附錄論罪科刑法條：
刑法第三百三十九條第一項
意圖為自己或第三人不法之所有，以詐術使人將本人或第三人之
物交付者，處5 年以下有期徒刑、拘役或科或併科1 千元以下罰
金。


司法院資訊處製作；財團法人民間司法改革基金會備份。
